台灣高等法院民事判決　九十一年度再字第二六號
　　　再審　原告　國聯保全股份有限公司
　　　法定代理人　董國材
　　　法定代理人　范義桓
右當事人間給付報酬事件，再審原告對於中華民國九十一年一月三十一日本院九十年
度上字第四二二號確定判決提起再審，本院判決如左：
    主    文
本院九十年度上字第四二二號確定判決第一項關於駁回再審原告後開第二項之訴部分
，及該部分訴訟費用之裁判廢棄。
再審被告應給付再審原告新台幣參拾玖萬零貳佰捌拾參元及自八十八年六月一日起至
清償日止，按週年利率百分之五計算之利息。
其餘再審之訴駁回。
再審及前開廢棄部分再審前第一、二審訴訟費用，由再審被告負擔百分之四十四，餘
由再審原告負擔。
    理    由
甲、再審原告方面：
壹、聲明：
一、本院九十年度上字第四二二號確定判決，關於駁回再審原告在第一審新台幣（以
    下同）捌拾捌萬肆仟玖佰肆拾伍元整之訴及命負擔該部分訴訟費用之裁判均廢棄
    。
二、右廢棄部分，再審被告應給付再審原告捌拾捌萬肆仟玖佰肆拾伍元及自民國（下
    同）八十八年六月一日起至清償日止，按年息百分之五計算之利息。
三、前程序第一、二審廢棄部分及再審訴訟費用均由再審被告負擔。
四、第二、三項聲明，再審原告願供擔保請准宣告假執行。
貳、陳述：
一、本院九十年度上字第四二二號確定判決有民事訴訟法第四百九十七條：「依第四
    百六十六條不得上訴於第三審法院之事件，除前條規定外，其經第二審確定之判
    決，如就足影響於判決之重要證物，漏未斟酌者，亦得提起再審之訴」之再審事
    由：
(一)、確定判決認再審原告得請求再審被告給付報酬一、五九六、四三六元及自八十八
    年六月一日起至清償日止，按年息百分之五計算之利息，以及利息八三、九０一
    元。惟另認再審被告得主張抵銷之數額為八八四、九四五元，經抵銷後，再審原
    告僅得請求再審被告給付七九五、三九二元及自八十八年六月一日起算之法定遲
    延利息，乃就第一審關於命再審被告給付超過七九五、三九二元之部分廢棄，並
    就廢棄部分駁回再審原告在第一審之訴。就抵銷金額之認定，其所持理由為：「
    依執中公司之公證報告書，再審被告於八十六年八月二十八日失竊之電線、電纜
    殘餘價值為一、四七四、九０九元，應認此為再審被告因該竊案所受之損害。再
    審原告就此損害應負百分之六十損害賠償責任，故再審被告得主張抵銷之數額為
    八八四、九四五元」云云。
(二)、惟原確定判決所認定之抵銷金額八八四、九四五元，係根據執中公司所出具之公
    證報告書所載再審被告八十六年八月二十八日失竊之電線、電纜每公尺為一九五
    ０元，殘餘價值共為一、四七四、九０九元，再按再審原告應依百分之六十比例
    分擔損害計算而得，然卷附執中公司九十年九月十一日  (九○)執中公證字第０
    ０七號更正函，已承認該原公證報告將電纜每公尺單價一０九０元誤為一九五０
    元，致使損失擴大，已就失竊之電線、電纜殘餘價值更正為「八十二萬四千四百
    三十六元」，準此，如認再審原告應分擔百分六十之損害賠償，亦僅限於該八十
    二萬四千四百三十六元之百分之六十，易言之，再審被告至多僅得主張抵銷四十
    九萬四千六百六十二元，原判決未經斟酌上開足以影響判決結果之更正函，逕自
    以錯誤之殘餘價值計算抵銷金額，再審原告自得據以提起再審。
二、原確定判決認為再審原告就本件竊案之發生有過失，且其過失與再審被告與本件
    竊案受有損害間，有相當因果關係，其認事用法有下列之適用法規顯有錯誤事由
    ：
(一)、按「損害賠償之債，以有損害之發生及有責任原因之事實，並二者之間有相當
      因果關係為其成立要件。」最高法院三十年上字第一八號判例著有明文，並參
      見最高法院八十年台上字第一七七三號判決：「所謂相當因果關係，謂無此行
      為，雖必不生此種損害，有此行為，通常即足生此種損害者，為有相當因果關
      係；如無此行為，必不生此種損害，有此行為，通常亦不生此種損害者，即為
      無相當因果關係。」。查再審被告所稱發生於八十六年八月二十八日之竊案，
      是否真有其事，再審被告並未盡其舉證責任，遑論其所稱之失竊案，究竟竊賊
      係由何處侵入？如何竊取等細節？並未經調查審認。又如何可認定係出於再審
      原告之過失乃造成損害之發生？遑論可逕自認定竊案係與再審原告未設置防盜
      保全設備而有因果關係？蓋縱未經設置防盜保全設備，通常亦尚不致會造成竊
      案，兩者間無必然之相當因果關係可言，前審判決認定因果關係，有不適用前
      揭判例之違誤。
(二)、按「權利之行使，不得違反公共利益，或以損害他人為主要目的。行使權利、
      履行義務，應依誠實及信用方法。」民法第一百四十八條定有明文，並參見最
      高法院八十六年台上字第六四號判決：「誠實信用之原則，係在具體的權利義
      務之關係，依正義公平之方法，確定並實現權利之內容，避免當事人間犧牲他
      方利益以圖利自己，自應以權利及義務人雙方利益為衡量依據，並應考察權利
      義務之社會上作用，於具體事實妥善運用之方法。」次按「損害之發生或擴大
      ，被害人與有過失者，法院對於酌減賠償金額至何種程度抑或完全免除，雖有
      裁量之自由，但應斟酌雙方原因力之強弱與過失輕重以定之。」。最高法院八
      十四年台上字第二五九七號判決著有明文。
(１)、本件縱如確定判決所認再審原告依系爭保全契約第三條，就委託管理之內容，
      包括有「竊盜等不法行為之預防及制止」云云，然該項注意義務並非漫無限制
      ，依前揭法文及判決意旨，審酌再審原告是否已盡善良管理人注意義務，仍應
      遵從公平正義及誠信原則。
(２)、再審被告在發包本管理案時，所自行規畫設計之「台中工業區標準廠房管理計
      畫」，就警衛佈署方面，係規畫：「初期正門接管係配合進駐戶使用率，故擬
      採分期辦理，悉經掌理控管，即負全廠安全之責，駐哨四人原則輪三班制二十
      四小時駐衛，立哨門禁，機動巡邏，以保全廠房安全。為達全面管制，初期未
      進駐門禁，即以加鎖方式處理，俟需增派人力，所需當可作機動性調整。如進
      入二期作業後側警衛則由管理公司，再進駐四員警力，人力方式同前故合計為
      八員，設組長乙員全員年齡應在二十五─四十五歲之間，夜間可任用壯年警衛
      ，以及管理之公司應具備二十四小時勤務支援之能力。」。綜結之，再審被告
      原係規畫「初期配置駐哨四人；以『加鎖』方式處理即可；俟進入二期後再進
      駐後側警衛」。
(３)、另依系爭保全契約第四條第一項：「大樓每月委託管理費用按決標時之單價分
      析表上所列金額依實際進駐員額計算，其管理費用並由大樓各區分所有權人分
      攤支付之。但乙方（即再審原告）派駐員額應經甲方（即再審被告）同意後始
      得進駐。」，進駐員額數完全取決於再審被告之決定，並依員額數計算本件委
      託管理費用。再審原告原企畫預估管理員四名、警衛八名，然再審被告為節省
      費用，授意再審原告進駐配置二名人員。
(４)、準此，減少人員至僅於正門配置人員二人，及僅以「加鎖」方式辦理，無需裝
      置其他防盜設備等，完全係出於再審被告之指示，再審原告所獲得之有償報酬
      亦僅限於該二名配置人員而已。職是，再審原告是否已盡善良管理人注意義務
      ，即應依公平誠信原則以僅配置二人之客觀環境而審酌之。以系爭廠房為開放
      空間，出入口含地下停車場多達六處，現場並無任何被破壞之跡象而言，再審
      原告自已盡善良管理人注意義務。前審未審酌有限之人力，逕自認定「本件竊
      案之發生，除係由於再審原告未能提供適當之防盜措施，亦未對於警衛人員及
      防盜設備是否足夠對於再審被告提供專業之建議而有過失」云云，顯有違誠信
      原則。
(５)、又如前所述，再審原告完全係聽從再審被告之指示而為配置，亦為再審被告自
      行規畫以加鎖方式辦理即可，則縱認再審原告有所過失，然造成損害之主因亦
      係肇因於再審被告，前審判決未斟酌雙方情節之輕重，論以再審原告應負百分
      之六十之損害責任，亦有違誤。
參、證據：提出判決書、公證報告書、書函、竣工結算書、台中工業區標準廠房管理
    計畫、台開台中工業區標準廠房委託管理及保全契約等影本為證。
乙、再審被告方面：
壹、聲明
一、再審之訴駁回。
二、訴訟費用由再審原告負擔。
貳、陳述：
一、原確定判決就重要證物斟酌錯誤或認定錯誤，非得提起再審之事由，此觀民事訴
    訟法第四百九十六條第一項第一款明定可提起再審之訴事，僅限於確定判決「適
    用法規顯有錯誤」，而不及認定證據錯誤」可得明證。本件依再審原告上開聲明
    不服之理由觀之，應係對於原確定判決就重要證物「斟酌錯誤」，而非「漏未斟
    酌」有所指摘，則其再審理由，顯有違首揭民事訴訟法有關限制再審事由之規定
    。
二、茍因公證報告書「單價」記載錯誤，得為再審之事由，則其「數量」記載錯誤，
    亦應一併更正，始為適法：
(一)、原確定判決於八十六年八月二十八日所失竊之「600V  FP CABLE IC-300mm2」規
    格電纜線，既有卷附進達營造有限公司竣工結算明細表，以及證人林世勳明謂係
    根據「實地測量」之證述筆錄，足以證明其修復時，實際施作數量為一、三九二
    公尺，則公證報告書所載該規格電纜線之失竊數量僅有一、○四○公尺乙節，即
    有明顯錯誤，然原確定判決理由，並未依此更正公證報告書所載失竊電線、電纜
    「數量」，再行計算殘餘價值，顯見原確定判決就公證報告書所載第一次失竊電
    線、電纜之「數量」與「單價」，均未斟酌其他卷內證物而一併予以更正，灼然
    至明。
(二)、退萬步言之，姑認原確定判決未依執中公司九十年九月十一日  (九○)執中公證
    字第○○七號函更正第一次失竊電線、電纜之「單價」，致其殘值之計算有誤，
    而得為再審之事由，然因「數量」部分，亦有前述錯誤，則執中公司八十九年六
    月二十二日出具之公證報告書，其第一次失竊數字即應更正為：
   （1）1,392m x 1090元/m =1,517,280元．．．失竊電纜線價值
   （2）1,517,280 x (1-3/10+1)=1,103,476元．．．殘餘價值
(三)、易言之，茍依實際失竊之數量與更正之單價計算，則第一次失竊電線、電纜之殘
    餘價值應為一、一○三、四七六元，故而即使依原確定判決理由認定再審被告亦
    應負擔百分之四十責任，則再審被告可主張抵銷之金額至少亦為六六二、○八六
    元，而非再審原告主張之四九四、六六二元而已。
三、再審原告另聲稱：縱未經設置防盜保全設備，通常亦尚不致會造成竊案，兩者間
    無必然之相當因果關係，而謂原確定判決有適用法規錯誤之再審事由．．．等情
    ，亦顯無理由：
(一)、按保全業法第八條以及同法第十四條第一項之規定，並不因保全業者提供執勤警
    衛人員  (或管理人員)人數之多寡而有不同。蓋保全業依法設置自動通報紀錄情
    況管制系統設備及防護設備之目的，即在於宵小或歹徒人數眾多時，可經由啟動
    通報或安全防護設備，及時通知保全公司  (中心)增派人員趕赴現場，以預防或
    制止竊盜或強盜損害之發生，並產生嚇阻犯罪之功效。就此而言，管制系統或安
    全防護設備之設置，即與竊盜或強盜行為之預防及制止，息息相關，焉能謂兩者
    無相當因果關係？
(二)、再審被告委託再審原告管理之台中廠房，其地下室之電線、電纜，係埋設於天花
    板及牆壁之管線之內，而八十六年八月廿八日第一次失竊之電線電纜之長度即高
    達一千餘公尺，即使宵小人數眾多，欲將埋設於管線內，分怖甚廣之電線、電纜
    竊取一千餘公尺，顯非短時間內可遂行其犯行，倘再審原告已依法設置自動通報
    紀錄情況之管制系統，即使現場管理人員不及發現歹徒侵入，或遭捆綁，保全系
    統亦能及時產生預防及制止竊盜或強盜損失之功能，則再審原告未依法設置，自
    有過失，即應負債務不履行之賠償責任，應無疑問。
四、執中公司於前審訴訟進行中，逕以書面代到庭陳述，謂其原來出具之公證報告書
    有誤乙節，姑不論其草率認定失竊電纜數量，明顯與實際修復之數量不符，已有
    可議，僅以其後更正單價時，並未就數量部分明確說明估算方式，或一併更正，
    且未到庭陳述其更正之理由，則原判決就該未經合法調查之證據未予斟酌，揆諸
    民事訴訟法第三百零五條、第三百十三條之一之法律規定，尚難謂有再審原告所
    指足以影響判決結果之重要證物漏未斟酌之再審事由。
五、確定判決所認抵銷乙節，因判決理由矛盾與適用法律錯誤，致再審被告原可全部
　　抵銷者，僅得為部分抵銷，再審被告業於另案提起再審，以資救濟，惟該案既經
　　駁回，則兩造又均分別對確定判決金額計算之「單價」、「數量」有所指摘，則
　　再審原告就此部分，亦應同受拘束，應認其再審無理由。
參、證據：提出書狀影本為證。
    理      由
一、再審原告主張：確定判決依執中公司之公證報告書，認上訴人即再審被告於八十
    六年八月二十八日失竊之電線、電纜殘餘價值為新台幣  (下同)一、四七四、九
　　○九元，以此作為該竊案所受之損害標準，被上訴人（即再審原告）並就此損害
　　應負百分之六十損害賠償責任，故認定再審被告得主張抵銷之數額為八八四、九
　　四五元，惟執中公司於前審審理中已致函本院，將失竊之電線、電纜殘餘價值更
　　正為「八十二萬四千四百三十六元」，故再審被告至多僅得主張抵銷四十九萬四
　　千六百六十二元，詎原確定判決漏未經斟酌上開更正函，足以影響判決結果。又
　　原確定判決認定再審原告就本件竊案之發生有過失，認事用法亦有適用法規顯有
　　錯誤之情事等情，因依民事訴訟法第四百九十六條第一項第一款及四百九十七條
　　規定，提起本件再審之訴，求為如前述聲明之判決。
二、再審被告則以：再審原告所述再審事由，係屬重要證物「斟酌錯誤」，而非「漏
    未斟酌」不符合民事訴訟法再審事由之要件。又茍因公證報告書「單價」記載錯
    誤，得為再審之事由，則其「數量」記載錯誤，亦應一併更正，則再審被告可主
    張抵銷之金額應為六六二、○八六元，而非再審原告主張之四九四、六六二元而
    已等語資為抗辯。
三、按不得上訴第三審之事件，經第二審確定之判決，如就足影響於判決之重要證據
    漏未審酌者，得提起再審之訴，民事訴訟法第四百九十七條定有明文。經查再審
    原告主張確定判判決依執中公司之公證報告書，認再審被告於八十六年八月二十
　　八日失竊之電線、電纜殘餘價值為一、四七四、九○九元，並以此作為該竊案所
　　受之損害標準，而再審原告就此損害應負百分之六十損害賠償責任，故認定再審
　　被告得主張抵銷之數額為八八四、九四五元，惟執中公司於前審審理中已致函本
　　院，將失竊之電線、電纜殘餘價值更正為「八十二萬四千四百三十六元」，有執
　　中公司九十年九月十一日  (九○)執中公證字第００七號更正函在卷為憑，該項
　　證據係屬計算本件竊案之損害額及再審被告得主張之抵銷數額之標準，足以影響
　　判決結果，自屬重要證據，原確定判決漏未審酌，即逕依先前錯誤之公證報告作
　　為計算損害額及抵銷額之依據，自屬民事訴訟法第四百九十七條之重要證據漏未
　　審酌，再審被告辯稱此僅屬「斟酌錯誤」或「認定錯誤」，非可採信。按再審被
　　告於八十六年八月二十八日失竊之電線、電纜殘餘價值業經更正為「八十二萬四
　　千四百三十六元」，而再審原告應分擔百分六十之損害賠償，為兩造所不爭，依
　　此，再審被告所得主張抵銷之數額為應為四十九萬四千六百六十二元，而再審原
　　告得請求再審被告給付報酬為一、五九六、四三六元及自八十八年六月一日起至
　　清償日止按年息百分之五計算之利息，以及利息八三、九○一元。再審被告得主
　　張抵銷之數額為四九四、六六二元，經抵銷後，再審被告得請求再審原告給付0
　　000000元及自八十八年六月一日起算之法定遲延利息，原確定判決認定被
　　上訴人得請求上訴人給付七九五、三九二元及自八十八年六月一日起算之法定遲
　　延利息，自有違誤，從而，再審原告請求再審被告應再給付八十八萬四千九百四
　　十五元及法定遲延利息，在三十九萬零二百八十三元及自八十八年六月一日起至
　　清償日止，按週年利率百分之五計算之利息範圍內，為有理由，應予准許，超過
　　部分，則不應准許。原確定判決就上開應准許部分，將第一審所命之給付廢棄，
　　而駁回再審原告在第一審之訴，自有違誤，再審意旨就此部分指摘原確定判決不
　　當，求予廢棄改判，為有理由，爰改判如主文第一、二項所示。上開不應准許部
　　分，原確定判決將第一審所命之給付廢棄，而駁回再審原告在第一審之訴，並無
　　違誤，再審意旨指摘原確定判決不當，求予廢棄，為無理由，應駁回其再審之訴
　　。
四、再審原告另以原確定判決認為再審原告就本件竊案之發生有過失，且其過失與再
    審被告因本件竊案受有損害間，有相當因果關係，其認事用法有前述之適用法規
    顯有錯誤事由云云。惟按判決適用法規顯有錯誤者，得以再審之訴對於確定終局
    判決聲明不服，民事訴訟法第四百九十六條第一項第一款定有明文，其所謂適用
    法規顯有錯誤者，係指確定判決所適用之法規，顯然不合法律之規定或與現尚有
    效之解釋或判例顯有違反者而言，至於事實之認定，為事實審法院之職權，尚不
    得認為適用法規顯有錯誤。查原確定判決認定再審原告未盡善良管理人之責任，
    未採取有效之防護保衛措施，致再審被告發生八十六年八月二十八日之失竊案，
    其與本件竊案受有損害間，有相當因果關係，且再審原告應負百分之六十責任，
    再審被告自可主張其損害額與再審原告得請求之報酬互為抵銷，此乃原確定判決
    認定事實之職權行使，並非適用法規之錯誤，再審原告指摘原判決有前述不適用
    法規之顯然錯誤，顯無理由，併此說明。
四、再審被告雖另抗辯原確定判決於八十六年八月二十八日所失竊之「600V      FP
    CABLE  IC-300mm2」規格電纜線，既有卷附進達營造有限公司竣工結算明細表，
    以及證人林世勳明謂係根據「實地測量」之證述筆錄，足以證明其修復時，實際
    施作數量為一、三九二公尺，則公證報告書所載該規格電纜線之失竊數量僅有一
    、○四○公尺乙節，即有明顯錯誤，如依此數量計算失竊電線、電纜之殘餘價值
    ，則再審被告得主張抵銷之金額應為六六二、○八六元，而非再審原告主張之四
    九四、六六二元而已等語，然查事實之認定，為事實審法院之職權，已如前述，
    查原確定判決業已斟酌進達營造有限公司竣工結算明細表及林世勳之證詞為不足
    採，並說明何以不足採之理由 (見上開確定判決理由欄第七第二段），再審被告
    就原確定判決認定失竊電纜之數量之職權行使再行爭執，自不足取，併此說明。
五、據上論結，本件再審之訴為一部有理由，一部無理由，爰判決如主文。
中　　　華　　　民　　　國　　九十一　　年　　  十二　　月　  　十一    日
                              民事第一庭
                          　　　　審判長法  官　張  宗  權
                          　　　　　　　法  官　吳  秀  美
                          　　　　　　　法  官　陳  永  昌
右正本係照原本作成。
不得上訴。
中　　　華　　　民　　　國　　九十一　　年　　  十二　　月　  　十三    日
　　　　　　　　　　　　　　　　　　　　書記官  劉  美  垣
